【裁判字號】    90,台非,408
【裁判日期】    901220
【裁判案由】    強盜等
【裁判全文】
最高法院刑事判決                                  九十年度台非字第四○八號
    上訴人  最高法院檢察署檢察總長
    被  告  甲○○
右上訴人因被告強盜等案件，對於台灣基隆地方法院中華民國九十年八月十日第一審
確定判決（九十年度訴字第三八三號，起訴案號：台灣基隆地方法院檢察署九十年度
偵字第二三四四號），認為部分違法，提起非常上訴，本院判決如左：
    主  文
原判決關於強盜部分違背法令之部分撤銷。
    理  由
非常上訴理由稱：「一、按判決適用法則不當者當然違背法令，刑事訴訟法第三百七
十八條後段定有明文。本件原確定判決以懲治盜匪條例係屬限時之特別法，現已失效
，應回歸刑法之基本規範為由，而改變起訴法條，論以同法第三百三十條第一項之加
重強盜罪（按：係刑法第三百二十八條第一項之普通強盜罪之誤）云云。惟查：現行
懲治盜匪條例係經立法程序於民國四十六年六月五日修正公布施行，將原第八條及第
十條之規定予以刪除，原第九條改為第八條，第十一條改為第九條；考諸上開刪除原
第十條『施行期間定為一年，必要時得以命令延長』有關限時法規定之立法本意，係
為期遏止盜風，改善治安，而認本條例第一條至第七條及原第九條均仍有施行之必要
，遂將本條例由限時法改為經久施行之常態性刑事特別法，並重新調整條次，形式上
稱修正，然實質上業已具有重新全部立法之性質。故本條例修正前，雖有數次命令延
長已逾期，仍非可認為已經失效，此為貴院之一貫見解。二、次查依司法院大法官會
議釋字第二六三號解釋：『懲治盜匪條例為特別刑法，其第二條第一項第九款對意圖
勒贖而擄人者，不分犯罪情況及結果如何，概以死刑為法定刑，立法甚嚴，惟因同條
例第八條之規定若有情輕法重之情形者，裁判時本有刑法第五十九條酌量減輕其刑規
定之適用，其有未經取贖而釋放被害人者，復得依刑法第三百四十七條第五項規定減
輕其刑，足以避免過嚴之刑罰，與憲法尚無牴觸。』該號解釋既認懲治盜匪條例第二
條第一項第九款之規定，與憲法尚無牴觸，其前提自係肯定懲治盜匪條例之有效。三
、綜上所述，懲治盜匪條例仍屬有效之法律，自應予以援用，方為適法。乃原確定判
決竟認該條例業已失效，而改論以普通刑法強盜罪罪責，顯係判決適用法則不當，自
屬違背法令。案經確定，爰依刑事訴訟法第四百四十一條、第四百四十三條提起非常
上訴，以資糾正，並統一法律見解。」等語。
本院按判決不適用法則或適用不當者，為違背法令，刑事訴訟法第三百七十八條定有
明文。本件被告甲○○所犯普通強盜罪部分，懲治盜匪條例第五條第一項第一款有特
別處罰規定，且刑度較刑法為重，依特別法優於普通法之原則，自應適用該條例第五
條第一項第一款處罰，而無適用刑法第三百二十八條第一項規定之餘地，原判決竟誤
以上開條例為已失效之法律，依刑法第三百二十八條第一項論處被告罪刑，顯有適用
法則不當之違法。案經確定，非常上訴意旨執以指摘，洵有理由，惟原判決尚非不利
於被告，應由本院僅將原判決關於強盜部分之違背法令部分撤銷，以資糾正。
據上論結，應依刑事訴訟法第四百四十七條第一項第一款前段，判決如主文。
中      華      民      國     九十     年     十二     月     二十     日
                              最高法院刑事第十庭
                                  審判長法官  陳  炳  煌
                                        法官  陳  正  庸
                                        法官  韓  金  秀
                                        法官  吳  信  銘
                                        法官  徐  文  亮
      右正本證明與原本無異
                                              書  記  官
中      華      民      國     九十     年     十二     月    二十六    日


司法院資訊處製作；財團法人民間司法改革基金會備份。
